臺灣屏東地方法院民事判決　九十三年度國字第一號
　　原　　　告　甲○○
　　訴訟代理人　丙○○律師
　　被　　　告　屏東縣警察局
　　法定代理人　乙○○
　　訴訟代理人　林伯祥律師
右當事人間請求國家賠償事件，本院於民國九十三年九月三十日言詞辯論終結，判決
如下：
    主    　文
原告之訴及假執行之聲請駁回。
訴訟費用由原告負擔。
    事實及理由
一、被告法定代理人原為何海民，嗣變更為乙○○，經被告聲明承受訴訟，有聲明承
    受訴訟狀可稽，核無不合，應予准許。又原告經合法通知，未於言詞辯論其日到
    場，核無民事訴訟法第三百八十六條所列各款情形，爰依被告聲請，由其一造辯
    論而為判決。
二、原告主張：原告於民國九十一年六月十五日十三許，騎乘車號ＯＺＸ─九二七號
    重型機車，沿屏東縣里港鄉○○路，由北往南行駛於外側車道上，途經三和路土
    庫高幹三十九號電線桿旁時，因被告所設立之閃光號誌桿（下稱系爭閃光號誌桿
    ）設置不良，突出於路面，使慢車道由原來三點三公尺寬，突然減縮為八十三公
    分寬，致原告不得不駛入外側快車道，適有訴外人卓寶惠駕駛車號ＸＯ─五四一
    ○號自小貨車，自後同向行駛而來，疏未注意，貿然變換至外側車道，致其所駕
    駛自小貨車右後側碰及原告所騎乘之機車，原告因而失控倒地滑行，並撞上被告
    前開所設置之閃光號誌桿基座，而該號誌桿基座又疏未加以適當之防護，致原告
    受有右骰骨骨折、右膝外傷性截肢之重傷害，使原告精神上遭受極大之痛苦，經
    原告向被告請求國家賠償遭拒絕。因此爰依國家賠償法第三條第一項、第九條第
    二項之規定，請求被告賠償原告醫療費用新台幣（下同）二萬零八百九十六元、
    增加生活上需要費用二百四十萬元、減少勞動能力損失一千零九十四萬四千元、
    精神慰撫金一百萬元，共計一千零一十九萬五千九百七十八元，扣除已領取之強
    制汽車責任保險金七十七萬九千九百七十元，原告尚得請求九百四十一萬六千零
    八元，茲因原告資力有限，爰僅請求其中三百萬元等語。並聲明：(一)原告應給付
    被告三百萬元，及自九十三年五月四日起至清償日止，按週年利率百分之五計算
    之利息。(二)願供擔保，請准宣告假執行。
三、被告則以：系爭閃光號誌桿係設置於道路邊線即白色實線以外之路面，而道路邊
    線以外之路面，並非係汽機車駕駛人所得任意行駛之區域，被告將系爭閃光號誌
    桿設置於屏東縣里港鄉○○路路側，符合法令之規定，並無設置或管理有欠缺之
    情形。又本件車禍之發生，係因訴外人卓寶惠於劃有雙白線之禁止變換車道道路
    行駛時，未打方向燈，恣意變換車道，而與原告發生碰撞，致原告所騎乘之機車
    往前滑行，進而碰撞系爭閃光號誌桿所致。衡諸經驗法則，在一般情形下，若行
    車之人均依法行駛於各車道，未有任何變換車道之情況，則系爭閃光號誌桿設置
    於路面以外之處，理應不會影響任何行車安全，原告亦不會因交通事故受有傷害
    ，因此，被告就系爭閃光號誌桿之設置有無欠缺，與本件車禍之發生及原告所受
    之傷害，並無相當因果關係等語，資為抗辯。並聲明：(一)求為判決如主文第一項
    所示。(二)如受不利判決，願以金融機構無記名可轉讓定期存單供擔保，免為假執
    行。
四、原告主張：原告於九十一年六月十五日十三許，騎乘車號ＯＺＸ─九二七號重型
    機車，沿屏東縣里港鄉○○路，由北往南行駛於外側車道上，途經三和路土庫高
    幹三十九號電線桿旁時，適有訴外人卓寶惠駕駛車號ＸＯ─五四一○號自小貨車
    ，自後同向行駛而來，疏未注意，貿然變換至外側車道，致其所駕駛自小貨車右
    後側碰撞原告所騎乘之機車，原告因而失控倒地滑行，並撞上被告所設置之系爭
    閃光號誌桿基座，致原告受有右骰骨骨折、右膝外傷性截肢之重傷害，嗣經原告
    以書面向被告請求國家賠償遭拒絕之事實，業據其提出照片三張、診斷證明影本
    一件、被告拒絕賠償理由書影本、財團法人長庚紀念醫院高雄分院（九二）長庚
    院高字第三三二四號函及附件醫療費用明細表影本一件為證，並有本院九十二年
    度交易字第二一號、台灣高等法院高雄分院九十二年度交上易字第一六二號刑事
    判決可稽，且經本院依職權調取上開刑事卷宗核閱無誤，應堪信為真實。惟被告
    則否認其就系爭閃光號誌桿之設置或管理有欠缺，且辯稱原告所受之傷害與系爭
    閃光號誌桿之設置有無欠缺，無相當因果關係。是本件兩造所爭執者為：(一)系爭
    閃光號誌桿之設置、管理有無欠缺？(二)系爭閃光號誌桿之設置或管理有無欠缺，
    與原告所受之傷害，有無相當因果關係？(三)原告所受之損害金額為多少？茲分述
    如后。
五、按公有公共設施因設置或管理有欠缺，致人民生命、身體或財產受損害者，國家
    應負損害賠償責任，國家賠償法第三條第一項固定有明文。又人民依上開規定請
    求國家賠償時，必須人民之生命、身體或財產所受之損害，與公有公共施之設置
    或管理之欠缺，具有相當因果關係，始足當之。亦即在公有公共設施因設置或管
    理有欠缺之情況下，依客觀之觀察，通常會發生損害者，即為有因果關係，如必
    不生該等損害或通常亦不生該等損害者，則不具有因果關係（最高法院八十四年
    度台上字第一○○四號判決可資參照）。本件原告雖主張：車禍係原告騎乘機車
    ，途經三和路土庫高幹三十九號電線桿旁時，因被告設立之系爭閃光號誌桿設置
    不良，突出於路面，使慢車道由原來三點三公尺寬，突然減縮為八十三公分寬，
    致原告不得不駛入外側快車道，導致原告與卓寶惠發生擦撞，因而失控倒地滑行
    ，並撞及系爭閃光號誌桿之基座，且因系爭閃光號誌桿之基座未加裝任何防護設
    備，致使原告遭受截肢傷害，因此，原告所受之傷害與系爭閃光號誌桿之設置有
    欠缺，有相當因果關係等語。惟查，卓寶惠於偵查中已證稱：「我和甲○○發生
    車禍時是在慢車道上，我當時行駛慢車道，在接近車禍地點附近有一部小自貨車
    要出來，我看到後將車子切入快車道，再切回慢車道行駛，就發生車禍。」等語
    ，且原告於偵查中亦自承：「我和卓寶惠在慢車道發生擦撞」等語（見屏東縣警
    察局里港分局調查卷），足見原告與卓寶惠發生碰撞的地點係在慢車道上，原告
    於車禍發生當時並未駛入快車道甚明，是原告主張：其因系爭閃光號誌桿設置不
    當，致不得不駛入外側快車道，導致其與卓寶惠發生擦撞等語，應屬有誤，不足
    採信。又原告與卓寶惠發生交通事故後現場所遺留之刮痕起點，與系爭閃光號誌
    桿距離達五點三公尺以上，有道路交通事故調查報告表所附之事故現場圖可稽（
    見屏東縣警察局里港分局調查卷），且為兩造所不爭執，顯見原告與卓寶惠發生
    車禍之地點並非在系爭閃光號誌桿前，而係在距離系爭閃光號誌桿達五點三公尺
    以上之慢車道處，是原告與卓寶惠發生車禍之地點既然係在距離系爭閃光號誌桿
    達五點三公尺以上之慢車道處，則依一般經驗法則客觀判斷，原告與卓寶惠發生
    擦撞後，依通常情形，並未必然會因而倒地滑行而撞擊距離達五點三公尺遠之系
    爭閃光號誌桿，從而，原告因本件事故所受之傷害與系爭閃光號誌桿設置、管理
    欠缺與否，並無相當因果關係，原告上開主張，即屬無據，應不足採。
六、綜上所述，原告因系爭交通事故所受之傷害，與系爭閃光號誌桿設置、管理欠缺
    與否，並無相當因果關係，已如前述，是縱認被告就系爭閃光號誌桿之設置管理
    有欠缺，被告亦無須就原告因本件交通事故所受之傷害負賠償責任，從而，原告
    主張依國家賠償法第三條第一項、第九條第二項規定，請求被告賠償三百萬元，
    及自九十三年五月四日起至清償日止，按年息百分之五計算之利息，核屬無據，
    應予駁回。原告之訴既經駁回，其假執行之聲請，亦失所附麗，應併予駁回。又
    本件事證已臻明確，兩造其餘之爭執事項，經核即與本件判決結果不生影響，爰
    不一一論述，併此敘明。
七、結論：原告之訴為無理由，依民事訴訟法第三百八十五條第一項前段、第七十八
    條，判決如主文。
中　　　華　　　民　　　國　　九十三　　年　　　九　　　月　　三十　　　日
　　　　　　　　　　　　　　　　　　臺灣屏東地方法院民事第二庭
~B審判長法官　阮世賢
~B法　　　官　楊中琪
~B法　　　官　王炳人
右為正本係照原本作成。
如不服本判決，應於收受送達後二十日內向本院提出上訴書狀。
~B法院書記官　洪榮華
中　　　華　　　民　　　國　　九十三　　年　　　九　　　月　　三十　　　日
